---
title: "Preparación de variables ambientales"
author: "Claudia Tribaldos"
date: "2023-03-02"
output: html_document
editor_options: 
  chunk_output_type: console
---
# Tareas 

- Crear polígono para cortar las capas (Capa Almería o similar) = capa AOI shape

- Crear scripts para preparación de variables:
  - sistema referencia 
  - extensión (con lo del polígono)

- Hecho: 
  - AOI shp 
  - AOI raster (100x100 x ejemplo) 
  - AOI centroide -> ID de celda

- vias pecuarias: hacer una capa por cada tipo de vía pecuaria y meterle la anchura de cada una

- Variables ambientales: Pendiente, orientacion, Indice topográfico de humedad, Elevación, Uso: capa distancia a abrevaderos y cortijos


# Importación de elementos AOI  

No trabajar con WGS 84 xq son grados, mejor trabajar con UTMs para rasterizar -> EPSG23030 
Lo primero que hago con cualquier capa es transformarla a UTM 
Opciones: 
- para raster: ProjectRaster(raster a convertir, crs, ) 
- para shp: shp1 <- st_read ; shp1transf <- st_transform(shp1, crs)

He creado las capas en QGIS, a ver si puedo importarlas 

Primero vamos a abrir los paquetes necesarios 
```{r message=FALSE, warning=FALSE}
getwd()
library(sf)
library(raster)
#install.packages("terra")
library(terra)
install.packages("here")
library(here)
```

```{r}
AOI_shp <- st_read("C:/Users/triba/Desktop/UGR/TFM/Rmd/AOI/", "AOI shape")
AOI_shp
AOI_shp <- st_transform(AOI_shp, 23030)
AOI_centroides <- st_read("C:/Users/triba/Desktop/UGR/TFM/Rmd/AOI/", "AOI centroides")
AOI_centroides
```

AOI_centroide va a ser la capa (tabla) donde metamos los datos correspondientes a cada pixel 
AOI_malla va a ser la capa malla de referencia de 100x100m 
AOI_shp va a ser el polígono por el cual cortemos por extensión todas las capas raster 


# Importación capa vías pecuarias 
Hago esto un poco de prueba y también porque esta variable no está dentro de las que nos han pasado en el Drive 

```{r}
VIASP_shp <- st_read("C:/Users/triba/Desktop/UGR/TFM/Rmd/", "Inventario vías pecuarias ALMERÍA") 
VIASP_shptrans <- st_transform(VIASP_shp, 23030)

VIASP <- rast("Raster vías pecuarias.tif")
DS_VIASP <- st_distance(VIASP_shptrans, AOI_centroides, quiet=TRUE)
```


# Importación de variables Drive 

No sé si es mejor importarlas en modo tabla o traducirlas en QGIS a formato .tif y luego importarlas

Esto sirve para leerlo tal cual 
```{r}
TP_SU_NO.asc <- read.table("TP_SU_NO.asc", sep=";")
```

Voy a probar este código para ver si puedo automatizar el descomprimir todas las variables que están en .zip

```{r}
file <- "TP_SU_NO.zip"
unzip(file)  #descomprimir 

lista1 <- list.files(pattern='\\.asc$', full=TRUE)
transtif <- gsub("\\.asc$", ".tif", lista1) #pasar de asc a tif
transtif

library(terra)
for (i in 1:length(file)) {
    r <- rast(file[i])
    writeRaster(r, transtif[i], overwrite=TRUE) #FALTA SITIO DONDE GUARDAR LAS COSAS Y UN NOMBRE 

}

plot(r2)
```

Correcciones: 
directorio 

## Descomprimir 

Voy a intentar hacer esto pero para las dos carpetas de variables (01 y 02)

```{r}
zip02 <- list.files(path = "C:/Users/triba/Desktop/UGR/TFM/Rmd/variables02", pattern = "*.zip", full.names = TRUE)
# lista de todos los .zip dentro de variables 02

library(plyr)
ldply(.data = zip02, .fun = unzip) # descomprimir todos los ficheros dentro de zip02

zip01 <- list.files(path = "C:/Users/triba/Desktop/UGR/TFM/Rmd/variables01", pattern = "*.zip", full.names = TRUE)
# lista de todos los .zip dentro de variables 01

library(plyr)
ldply(.data = zip01, .fun = unzip)
## descomprimir todos los ficheros dentro de zip02
```
## ASCII a objetos raster 
### Forma 1
```{r}
lista <- list.files(pattern='\\.asc$', full=TRUE)
lista

tifs <- gsub("\\.asc$", ".tif", lista) #pasar de asc a tif

library(rgdal)


```

### Forma 2 (buena)
```{r}
lista <- list.files(pattern='\\.asc$', full=TRUE)

R <- list()
library(terra)
for (i in 1:length(lista)) {
     r <- rast(lista[i])
    R[i] <- writeRaster(R, lista[i], format="GTiff")
}
plot(R)




r <- rast(lista[1])
#hay que asignarle una proyección 
crs(r)  <- "epsg:23030"

#meter dentro del bucle la función de cortar 
rcrop <- crop(r, AOI_shp)
rmask <- mask(r, AOI_shp) #a veces cuando cortas te sigue manteniendo el mismo espacio, 
plot(rcrop)
rcrop #tenemos que pensar si lo dejamos con una resolución de 40x40 o cambiarlo a 100x100 
#lo que podemos hacer para ponerlo en 40x40 es sacar los centroides directamente de este raster 

#Utilizar una ruta relativa: paquete here::here (evitar uso de setwd)
#Me permite relacionar todo relativo a una carpeta, y esa carpeta se mueve y cambia la ruta puedo seguir usando ese script



#guardar como geotif 
writeRaster(rcrop, filename=here::here(), format="GTiff")

```

```{r}
lista02 <- list.files(pattern='\\.asc$', full=TRUE)
lista02
transtif <- gsub("\\.asc$", ".tif", lista02) #pasar de asc a tif
transtif

r <- rast(transtif)
plot(r)

library(terra)
R <- list()
for (i in 1:length(lista02)) {
    R[[i]]<- rast(transtif[i])
}

#plot(r2)
```










