---
title: "Selección de variables"
author: "Claudia Tribaldos"
date: "`r Sys.Date()`"
output: html_document
editor_options: 
  chunk_output_type: console
---

# Creación de stack y dataframe de variables predictoras 
```{r}
library(terra)
library(here)

files <- list.files(pattern='\\.tiff$', full=TRUE, path=here::here("data/variablesexpl/no meter"))

variablespred <- rast(files) # esto ya sería el stack 

df <- terra::as.data.frame(variablespred, xy=TRUE, na.rm=TRUE)
```

# Matriz de correlación 

Primero hacemos la matriz de correlación básica 

```{r}
matriz_cor <- cor(df[,3:42]) #correlación de todo el df menos la columna 1 y la 2 
```

## Cor.mtest

declarando una función: cor.mtest (modificada). correlación + p valores de cada correlación 
```{r}
cor.mtest <- function(mat, ...) {
    mat <- as.matrix(mat)
    n <- ncol(mat)
    p.mat<- matrix(NA, n, n)
    diag(p.mat) <- 0
    for (i in 1:(n - 1)) {
        for (j in (i + 1):n) {
            tmp <- cor.test(mat[, i], mat[, j], ...)
            p.mat[i, j] <- p.mat[j, i] <- tmp$p.value
        }
    }
  colnames(p.mat) <- rownames(p.mat) <- colnames(mat)
  p.mat
}
```

## P valor de cada correlación 

```{r}
p.mat <- cor.mtest(df[,3:42]) # obtención de p valores de cada correlación con la función de arriba

  # plot 
library(corrplot)
plot1 <- corrplot::corrplot(matriz_cor, type = "upper", tl.col = "black", tl.srt = 90, tl.cex = 0.4,
         p.mat = p.mat, sig.level = 0.05, 
         insig = "blank", 
         diag = FALSE)

# posible argumento a añadir: order. Me ordena las variables según 3 posibles métodos: FPC (análisis de componentes principales), AOE, hclust. 
# nos interesa bastante el FPC pero tb el hclust 
# hclust -> me ordena las variables según los diferentes grupos de variables que se correlacionan más entre sí y luego me dibuja los rectángulos alrededor 


plot2 <- corrplot::corrplot(matriz_cor, type = "upper", tl.col = "black", tl.srt = 90, tl.cex = 0.6,
         p.mat = p.mat, sig.level = 0.05, 
         insig = "blank", 
         diag = FALSE, 
         order ="hclust", 
         hclust.method = "ward.D", 
          addCoef.col ='black',
         number.cex = 0.4, addrect = 4, rect.col = "black", rect.lwd = 5)

#plot con PCA 

plot3 <- corrplot::corrplot(matriz_cor, method= "square", type = "upper", tl.col = "black", tl.srt = 90, 
         tl.cex = 0.5,
         p.mat = p.mat, 
         sig.level = 0.05, 
         insig = "blank", 
         diag = FALSE, 
         order ="FPC",
         addCoef.col ='black',
         number.cex = 0.4, number.digits= 2)
```


# Dendrograma jerárquico 

Primero tomamos una muestra más pequeña de la dataframe original 

```{r}
library(dplyr)
smalldf <- df[sample(nrow(df), 10000),]
smalldf$x <- NULL
smalldf$y <- NULL
smalldf$TP_CURV <- NULL

smalldf %>% mutate_all(~(scale(.) %>% as.vector))
```

## Paquete clust of var

Agrupación jerárquica ascendente de un conjunto de variables. Las variables pueden ser cuantitativas, cualitativas o una mezcla de ambas. 

El criterio de agregación es la disminución de la homogeneidad de los conglomerados que se fusionan. La homogeneidad de un cluster es la suma del ratio de correlación (para variables cualitativas) y la correlación al cuadrado (para variables cuantitativas) entre las variables y el centro del cluster que es el primer componente principal de PCAmix. 

PCAmix se define para una mezcla de variables cualitativas y cuantitativas e incluye el análisis de componentes principales ordinario (PCA) y el análisis de correspondencias (MCA) múltiples como casos especiales. Los valores perdidos se sustituyen por medias en el caso de las variables cuantitativas y por ceros en la matriz de indicadores en el caso de las variables cualitativas.


```{r}
library(ClustOfVar)
tree <- hclustvar(X.quanti= smalldf)

dendro <- plot(tree)
```

La estabilidad hace referencia a el nº óptimo de clusters en el árbol 
```{r}
stab <- stability(tree, B=50) # "B=50" refers to the number of bootstrap samples to use in the estimation.
stab$meanCR

rect <- rect.hclust(tree, k=17, border="red")
rect
```


```{r}
cut <- cutreevar(tree, k = 17, matsim = TRUE)
cut
cut$var
cut$coef
```

# VIF 

colinealidad entre las variables 
para calcularlo necesito hacer un modelo 
```{r}
library(readxl)
presencia <- read_excel("data/presencia_ausencia/df_presencia_eval_aus.xlsx")

dfmodelo <- merge(df, presencia, by = c("x", "y"), all=TRUE) #unir las dos df por campos en común, y los datos que no coincidan rellenar con NA 


library(dplyr)
dfmodelo  <- mutate_at(dfmodelo, "layer", ~replace(., is.na(.), 0)) #cambiar los NAs por 0 en las columnas seleccionadas 

library(car)
dfmodelo <- dplyr::select(dfmodelo, -x, -y) #eliminar dos columnas con el paquete dplyr
head(dfmodelo)

modelo <- glm(layer~ DS_URBAN + HIDRO_ACUM+ TP_RSD_A+CLI_TMNI+TP_ES_OE
+HIDRO_ITH+ DS_AGUA+ DS_CULTI+ HIDRO_ACUM+ FR_VIASC +TP_SU_NO+PREC_ANUAL+PREC_OTO+PREC_INV+TP_RSH_I+TP_EXPO+FR_CULTI+FR_MATDE, family=binomial, data=dfmodelo) #glm binomial binaria xq la variable dependiente es de tipo 1/0

summary(modelo)
vif <- vif(modelo)
nocol <- vif[vif<5] #variables no colineales
col <- vif[vif>5] #variables colineales 

modelo2 <- glm(layer~ DS_URBAN + HIDRO_ACUM+ TP_RSD_A+CLI_TMNI+TP_ES_OE
+HIDRO_ITH+ DS_AGUA+ DS_CULTI+ HIDRO_ACUM+ FR_VIASC +TP_SU_NO+PREC_OTO+PREC_INV+TP_RSH_I+TP_EXPO+FR_CULTI+FR_MATDE+TP_PEND, family=binomial, data=dfmodelo) #glm binomial binaria xq la variable dependiente es de tipo 1/0

vif(modelo2)
```








