---
title: "Biomod2 prueba"
author: "Claudia Tribaldos"
date: "`r Sys.Date()`"
output: html_document
editor_options: 
  chunk_output_type: console
---

# Presence import

```{r}
library(biomod2)
library(terra)

# Load species occurrences 
library(readxl)
dataset <- read_excel("data/presencia_ausencia/puntos_presencia.xlsx")
```

Select the name of the studied species
```{r}
myRespName <- 'A_europaeum'
```

Get corresponding presence/absence data
```{r}
myResp <- (dataset[,myRespName])
```


Get corresponding XY coordinates
```{r}
myRespXY <- dataset[, c('X','y')]
```


```{r}
myExpl <- rast(list.files(pattern='\\.tiff$', full=TRUE, path=here::here("data/variablesexpl")))
```

# Puntos evaluación:

  eval.resp <- vect("data/presencia_ausencia/puntos_evaluación.shp")
  eval.resp$A_europaeum_eval = 1 #añado columna binaria 
  eval.resp.var <- eval.resp$A_europaeum_eval #me quedo solo con la columna anterior

  eval.resp.xy <- eval.resp[, c("x", "y")]

# con esto así, al correr la función BIOMOD_FormattingData me sale error: "Evaluation response data must have both presences and absences". En la viñeta me pone que hay que tener el spatvector "sin información asociada" en el caso de tener solo presencias en los puntos de evaluación 


Realmente yo tengo presencias comprobadas (o sea puntos de evaluación) y también ausencias comprobadas, así que voy a fusionar los archivos. Lo de arriba lo dejo aunque está en sucio, solo para saber cómo se hace 

evaluaciontotal = puntos_evaluación+puntos_ausencia

```{r}
evaluacion <- read_excel("data/presencia_ausencia/puntos_evaluación.xlsx")
ausencia <- read_excel("data/presencia_ausencia/puntos_ausencia.xlsx")

evaluaciontotal <- c(evaluacion$A_europaeum_eval, ausencia$A_europaeum)
evaluaciontotal #vector binario perfect 

evaluaciontotal.x <- c(evaluacion$x, ausencia$X)
evaluaciontotal.y <- c(evaluacion$y, ausencia$Y)
evaluaciontotal.xy <- data.frame(evaluaciontotal.x, evaluaciontotal.y)
```



# Pseudo-absences extraction

Format Data with pseudo-absences : random method

```{r}
#Transform true absences into potential pseudo-absences
myResp.PA <- ifelse(myResp == 1, 1, NA)

myBiomodData.r <- BIOMOD_FormatingData(resp.var = myResp.PA,
                                        expl.var = myExpl,
                                        resp.xy = myRespXY,
                                        resp.name = myRespName,
                                        PA.nb.rep = 4,
                                        PA.nb.absences = 1000,
                                        PA.strategy = 'random', 
                                        filter.raster = TRUE,
                                        eval.resp.var = evaluaciontotal,
                                        eval.resp.xy=evaluaciontotal.xy)


myBiomodData.r@coord
library(tidyterra)
library(ggtext)
plot(myBiomodData.r)
print(myBiomodData.r)
```

# Parametrize modelling options

```{r}
bm_DefaultModelingOptions()

# Create default modeling options
myBiomodOptions <- BIOMOD_ModelingOptions()
myBiomodOptions
```

# Cross-validation datasets

Create the different validation datasets
```{r}
myBiomodCV <- BIOMOD_CrossValidation(bm.format = myBiomodData.r)
head(myBiomodCV)


dd <- as.data.frame(myBiomodCV) 
ff <- f$data.plot$data
ff %>% group_by(resp) %>% count()

```

# Single models
Model single models

```{r}
myBiomodModelOut <- BIOMOD_Modeling(bm.format = myBiomodData.r,
                                    bm.options = myBiomodOptions,
                                    modeling.id = 'RF',
                                    models=c("RF"),
                                    nb.rep = 2,
                                    data.split.perc = 80,
                                    data.split.table = myBiomodCV,
                                    var.import = 3,
                                    metric.eval = c('TSS','ROC'),
                                    do.full.models = FALSE)

myBiomodModelOut

# Get evaluation scores & variables importance
get_evaluations(myBiomodModelOut)
get_variables_importance(myBiomodModelOut)

# Represent evaluation scores & variables importance
bm_PlotEvalMean(bm.out = myBiomodModelOut)
```



